【裁判字號】    98,上易,2177
【裁判日期】    981112
【裁判案由】    竊盜
【裁判全文】
臺灣高等法院刑事判決                98年度上易字第2177號
上  訴  人  臺灣臺北地方法院檢察署檢察官
被      告  丙○○
選任辯護人  蔡志雄律師
上列上訴人因竊盜案件，不服臺灣臺北地方法院98年度易字第
157號，中華民國98年7月10日第一審判決（起訴案號：臺灣臺北
地方法院檢察署96年度偵續字第125號），提起上訴，本院判決
如下：
    主  文
上訴駁回。
    理  由
一、本案經本院審理結果，認第一審判決就被告丙○○被訴竊盜
    犯行為無罪之諭知，核無不當，應予維持，並引用第一審判
    決書記載之證據及理由（如附件）。
二、檢察官上訴意旨略以：(一)、證人乙○○於歷次偵、審中之證
    述足認其代表告訴人聯儷國際企業有限公司（下稱聯儷公司
    ），於94年8月31日與被告所經營之殷商食品股份有限公司
    （下稱殷商公司），簽訂之攤位協議書內容應為：聯儷公司
    同意出借11具機械恐龍，以換取殷商公司國道高速公路臺南
    縣關廟北上休息站的4個攤位。上開協議書與乙○○代理聯
    儷公司前於94年8月22日與殷商公司簽訂之「臺灣區○○○
    道高速公路沙鹿主題公園服務區機械（活體）恐龍公園委任
    經營契約書」（下稱委任經營契約書），簽約日期僅相隔9
    日，且兩相比較，委任經營契約書之期間為5年（94年8月22
    日至99年2月4日），標的為全部機械恐龍，而攤位協議書之
    期間為1年（94年9月15日至95年9月14日），二者利益懸殊
    ，甲○○亦證述僅同意出借11具機械恐龍，是攤位協議書內
    容自不可能涵蓋全部之機械恐龍。又乙○○與被告、被告兒
    子殷紳峰在協議過程均以「如果機械恐龍能帶動關廟休息站
    的生意」為假設前提，另殷商公司亦需提供關廟休息站以外
    之攤位作為對價條件，聯儷公司才會同意將剩餘的機械恐龍
    搬到其他的休息站供之使用，嗣因殷商公司對攤位經營之裝
    潢、設備、營運等有制式規定，條件太苛，經營成本過高，
    後續並未執行。本件聯儷公司既未至關廟休息站經營攤位，
    上開假設前提即未成就，且殷商公司自始並未如約定提供關
    廟以外之攤位予聯儷公司對價，被告自不得將聯儷公司所屬
    之另23具機械恐龍搬離。由上開協議之過程以觀，適足以證
    明該協議書之標的不可能為全部之機械恐龍。(二)、再依證人
    乙○○於原審時證言，由上，乙○○自始僅與被告達成將機
    械恐龍移至服務區之一個休息站，而非被告所辯是指二個休
    息站，是被告辯稱乙○○知悉僅得領取一半之運費20萬元，
    而其餘20萬元運費則須在搬運其他機械恐龍放置於南站後始
    得領取而不符成本，因而拒絕替殷商公司搬運其他機械恐龍
    云云，顯非事實，亦足認當初協議之內容並未包含全部之機
    械恐龍。而自被告於偵查中曾陳稱：乙○○說搬運費40萬元
    ，伊覺得是指搬全部，他說只包括南站，所以伊只付他20萬
    元，他北站不搬，伊就自己搬過去了。而且他說只搬11具也
    是口頭講的，沒有記載合約書，伊覺得恐龍是伊的所以搬幾
    具是伊決定的 ．．．當時乙○○說40萬元，伊覺得比伊想
    像的還要便宜，而且包括攤位的設備費等語。於原審再供稱
    ：乙○○的意思是說40萬元只運一半，但伊認為是所有恐龍
    運過去40萬元，伊給20萬元之後，乙○○只有運了一半，要
    再拿20萬元，伊跟他說你要把剩下的運過去才給剩下的20萬
    元，他不要，伊當時認為恐龍是伊的，後來乙○○不願意跟
    伊搬其他恐龍之後，伊只好自己搬．．．協議書簽好了，如
    果伊付40萬給乙○○，沙鹿的恐龍全部要移到關廟，但乙○
    ○只移到北站就要跟伊要40萬元，伊只給乙○○20萬元，當
    初從來也沒有講要移幾隻，合約也沒有說要訂11隻，乙○○
    去看北站不需要那麼多，伊認為南北站40萬元合理，但乙○
    ○只有移北站，伊只有給乙○○20萬元，我們當時就翻臉了
    等語（見98年5月22日審判筆錄）。由上亦足認乙○○自始
    與被告口頭協議之內容，確實是只搬運11 具機械恐龍，嗣
    二人並因機械恐龍搬遷至北站或南北二站、搬遷費、佈置費
    等事而發生爭執，被告斯時僅因認為機械恐龍所有權在己，
    故在未經乙○○同意之下，仍恣意將剩下之23具機械恐龍分
    2次搬離。被告辯稱：全部機械恐龍是要搬到關廟南、北站
    ，乙○○是在不符成本下始拒絕配合將其他機械恐龍搬運云
    云，顯不足採。(三)、證人乙○○於偵、審中均一致證稱被告
    於94年10月12日搬走18隻機械恐龍時，曾經由證人甲○○電
    告後，致電給被告，明確表示僅同意出借11隻機械恐龍，並
    告知被告剩餘的機械恐龍不可再搬等語，乙○○上開偵查中
    之證述，經本署檢察官於97年8月15日偵查中提示被告，令
    其表示意見，被告則辯稱：「他說搬運費40萬元，伊覺得是
    指搬全部，他說只包括南站，所以伊只付他20萬元，他北站
    不搬，伊就自己搬過去了。而且他說只搬11具也是口頭講的
    ，沒有記載且他說只搬11具也是口頭講的，沒有記載合約書
    ，伊覺得恐龍是伊的所以搬幾具是伊決定的」等語，由被告
    該答辯內容，足認乙○○上開證述屬實，亦核與證人甲○○
    於審理時證稱：被告指使李明勳18具機械恐龍的事情，乙○
    ○並不知道，是伊通知他後才知道的等語相符，至昭陽「10
    月12日的隔天才知道」之證述，與乙○○「10月12日搬走18
    隻機械恐龍時」之證言，雖稍有不符，惟本案發生於94年間
    ，距本次審理時已近4年，證人對細節之記憶稍有出入，亦
    不違常情，並不足以推翻乙○○所證：「僅同意出借11具機
    械恐龍予被告，電話中告知被告不得將其餘機械恐龍搬遷」
    之事實。原審不察，未斟酌被告上開偵查中之供述，率認證
    人乙○○上開證詞不實在，並認定被告未明知無權搬運聯儷
    公司所借予11具以外之機械恐龍之權限，而仍執意搬運之情
    形云云，顯有認定事實錯誤之違誤。(四)、被告於歷次偵、審
    中均一致辯稱在墊付人民幣37萬5千元後，經乙○○出面，
    在「浪漫一生」協調，機械恐龍之所有權就變成伊的云云，
    惟此節已為乙○○、甲○○所否認，亦與原審認定機械恐龍
    所有權屬聯儷公司之事實不符。本件乙○○與被告協議之內
    容應僅同意出借11具機械恐龍，已如上述，乙○○完成11具
    機械恐龍交付後，即因故與被告交惡，被告亦自承斯時起與
    乙○○翻臉，搬離其餘恐龍亦未告知乙○○等語，是乙○○
    、甲○○應絕無同意被告將其餘機械恐龍搬離之可能，被告
    復自承：乙○○說只搬11具只是口頭講的，沒有記載合約書
    ，伊覺得恐龍是伊的所以搬幾具是伊決定的等語，足認被告
    將協議外之23具機械恐龍搬離，並非基於94年8月31日所訂
    立之攤位協議書（或口協議）內容，而係基於所有權人之地
    位恣意所為，其主觀不法所有之意圖，甚為明顯。另就同意
    出借之11具機械恐龍之部分，經聯儷公司已於94年10月19日
    寄發律師信函予殷商公司，中止使用借貸契約，並經多次追
    討，被告仍以所有權人之地位自居，易持有為所有之意思，
    阻擾並拒絕返還予聯儷公司，被告亦自承所有機械恐龍均已
    拆解，是其舉自構成刑法第336條第2項業務侵占罪嫌。(五)、
    上開律師信函係於94年10 月20日由被告住處管理委員會所
    僱用之管理員收執，被告雖辯稱係於搬走機械恐龍後才看過
    該函文，惟被告於偵查中曾自承：「（看完律師函後還有無
    叫李明勳去搬恐龍？）我只有叫他搬一次」，足認被告係收
    受並知悉該律師信函後，旋即於翌（21）日派李明勳搬離剩
    餘之5隻機械恐龍。原審未調查被告住處管理委員會收受信
    件之流程，認定住戶於知悉收有掛號信直至親至管理室收信
    ，會有時間差，並率而採認被告所辯：係派人搬運5隻機械
    恐龍後始收到並知悉律師函之內容，尚非不無可能云云，亦
    有認定事實錯誤之違誤。另攤位協議書之內容應僅同意出借
    11具機械恐龍，已詳如上述，自無原審所認定原協議仍屬有
    效，被告依該協議於94年10月21日派人搬運5隻機械恐龍至
    關廟休息站擺放，自與法無違，當無「不法」所有意圖至為
    明確云云之事實，為此提起上訴等語。
三、經查：被告係殷商公司之負責人，於93年12月21日與告訴人
    聯儷公司之負責人甲○○簽訂合作契約書，約定由聯儷公司
    提供機械恐龍，放置在臺中縣沙鹿鎮○○路376號之「沙鹿
    恐龍主題公園」展覽，並由被告負責管理。後因雙方合作發
    生糾紛，聯儷公司之負責人甲○○乃委請乙○○與被告進行
    協商，乙○○即代表聯儷公司於94年8月22日、94年8月31日
    與被告簽訂委任經營契約書、攤位協議書，由殷商公司出租
    休息站之攤位予聯儷公司經營恐龍園，嗣又因聯儷公司不欲
    出資整理場地，被告、乙○○即再協商，乙○○同意被告可
    先行搬運恐龍至關廟休息站，被告始指示其公司職員李明勳
    至於94年12月12日、94年12月21日僱工先後搬運機械恐龍18
    具、5具至關廟休息站等事實，迭據證人乙○○於原審及本
    院審理時到庭證述綦詳，且有乙○○與被告所簽訂之上開委
    任經營契約書、攤位協議書各1份在卷可稽（見7013號偵卷
    第30頁、第51頁）。及甲○○於原審及本院審理時亦不否認
    確實有委託乙○○代表聯儷公司與被告處理機械恐龍事宜，
    及告訴代理人於偵查中亦陳稱：乙○○代表所簽聯儷公司所
    簽合約書上之印章，確係聯儷公司之公司章等語（見7013
    號偵卷第79、80頁），則被告認為乙○○有全權取得聯儷公
    司之授權，其經由乙○○之同意而為本案之搬運機械恐龍行
    為，尚難認有不法所有意圖，被告所為並不成立刑法上之竊
    盜罪，業據原判決於理由中闡述明確。至告訴人於本院審理
    時又指稱只同意可以搬11具，乙○○有收被告的金錢，所以
    證詞偏頗被告並不實在云云。惟查：上開卷附委任經營契約
    書、攤位協議書並未具體約定機械恐龍之數目，及乙○○於
    偵查中亦明白證稱：印象中並沒有提到要借給被告多少支恐
    龍等語（見偵續卷第46頁），故告訴人指稱只同意可以搬11
    具，被告是故意多搬一節，並非事實。至乙○○有收取被告
    20萬元一節，乙○○證稱：是包含造景、搬運的費用，有簽
    收據等語（見偵續卷第47頁），衡情乙○○係受甲○○之委
    託與被告處理本件機械恐龍事宜，其與被告以前亦不認識，
    則乙○○與被告間之關係應不可能優於其與甲○○間之信任
    關係，且其雖有收取被告之費用，然亦出具收據為憑（見
    7013號偵卷第54、56頁），並交待緣由，渠等所述並未有何
    顯違通常情理之處。再參以乙○○於偵查、原審及本院審理
    時一再到庭作證，並依法具結擔保其證言之憑信性，尚難以
    乙○○曾收受被告金錢即認其甘冒犯偽證罪之風險，告訴人
    據此而主張乙○○之證言偏頗被告云云，實難憑採。綜上所
    述，被告與告訴人間確有契約履行之爭議，告訴人所委託之
    乙○○有同意被告可以搬運機械恐龍，被告基於此而僱工搬
    運系爭機械恐龍，尚難認有不法所有意圖。至告訴人與乙○
    ○間之授權關係如何？乙○○得否同意被告搬運機械恐龍？
    乙○○就處理本案之結果是否未明白告知甲○○知悉瞭解等
    等，並非被告所能明知，縱然被告所為，與甲○○之認知不
    同，應屬民事糾紛，尚難即以刑法上之竊盜罪相繩。檢察官
    猶執前詞上訴，指摘原審諭知被告無罪判決不當，非有理由
    ，應予駁回。
據上論斷，應依刑事訴訟法第368條、第373條，判決如主文。
本案經檢察官陳明光到庭執行職務。
中    華    民    國    98    年    11    月    12   日
                  刑事第四庭審判長法  官  陳筱珮
                                  法  官  邱滋杉
                                  法  官  孫惠琳
以上正本證明與原本無異。
不得上訴。
                                  書記官  劉有志
中    華    民    國    98    年    11    月    13    日


司法院資訊處製作；財團法人民間司法改革基金會備份。
